【裁判字號】    88,苗簡,663
【裁判日期】    890816
【裁判案由】    確認界址
【裁判全文】
臺灣苗栗地方法院民事簡易判決  八十八年度苗簡字第六六三號
    原      告  甲○○
    訴訟代理人  張智宏律師
    複  代理人  歐維清  住苗栗.
                蔡惠如  住同右.
    被      告  乙○○  住苗栗.
右當事人間請求返還土地事件，本院判決如左：
    主      文
被告應將原告所有坐落苗栗縣大湖鄉○○段六七三地號土地如附圖所示編號Ａ部分面
積十六平方公尺、編號Ｂ部分面積二０平方公尺、編號Ｃ部分面積三十五平方公尺及
編號Ｄ部分面積三十六平方公尺之土地及其地上物返還原告。
訴訟費用由被告負擔。
本判決於原告以新台幣壹萬元供擔保後，得為假執行。但被告於假執行程序實施前，
如以新台幣參萬壹仟肆佰陸拾元為原告預供擔保，得免為假執行。
    事      實
甲、原告方面：
一、聲明：求為判決除假執行擔保金額外，如主文所示。
二、陳述：
    被告未經原告同意，擅自在原告所有坐落苗栗縣大湖鄉○○段六七三地號土地上
    ，種植如附圖所示編號Ａ、Ｂ、Ｃ、Ｄ之四株柿樹，占有原告所有之上開土地，
    又被告所種植之前揭四株柿樹尚未與原告所有之土地分離，按不動產之出產物，
    尚未分離者，為該不動產之部分，是被告所種植之四株柿樹，已為原告所有土地
    之部分，而屬於原告所有，為此爰依民法第七百六十七條之法律規定，訴請被告
    將上開占有原告所有之土地及其上如附圖所示編號Ａ、Ｂ、Ｃ、Ｄ之四株柿樹返
    還與原告。
三、證據：提出地價謄本及地籍圖謄本各一件、土地登記簿謄本二件為證，聲請鈞院
    囑託苗栗縣大湖鄉地政事務所實施測量。
乙、被告方面：
一、聲明：求為判決(一)駁回原告之訴。(二)如受不利之判決，願供擔保請准宣告免為假
    執行。
二、陳述：
    被告所植如附圖所示之四株柿樹，係種植在其所有坐落大湖鄉○○段一三二九之
    六０地號土地上，並非種植在原告所有坐落同上段六七三地號土地上。又原告之
    子林政宗於民國八十七年五月十九日，放火燒燬被告所有種植在其所有前開一三
    二九之六０地號土地上之二株柿樹，而林政宗所涉之前開犯行，雖經台灣苗栗地
    方法院檢察署檢察官認犯罪嫌疑不足予以不起訴處分，惟不起訴處分書上載明：
    「經查告訴人（乙○○）種植之上開二棵柿子樹係位於告訴人所有之大湖鄉南段
    一三二九之六０號土地上，此業經本署履勘現場並請苗栗縣大湖地政事務所實地
    勘測製有複丈成果圖附卷可稽。」等語，因過失毀損柿樹係民事賠償事件，基此
    被告乃向鈞院聲請對林政宗核發鈞院八十八年度促字第四六三五號支付命令在案
    ，嗣經林政宗對前開支付命令異議而視為起訴，雙方業於鈞院八十八年度苗小字
    第一八二號侵權行為損害賠償事件審理時，成立林政宗願給付被告二萬五千元並
    法定遲延利息之訴訟上和解，是原告之子林政宗所放火燒燬之柿樹二株係係種植
    在被告所有之前開一三二九之六０地號土地上，足認原告所訴被告所有之四株柿
    樹，亦係種植在被告所有之上開土地上，又兩造毗鄰界址處本有一縱深達二十公
    尺之池塘，原告前曾以土將該池塘填平，惟因填得過高，致部分泥土掉落被告所
    有之前開土地上，致原告誤認該填土所覆蓋之地為其所有，則原告前開請求，洵
    屬無理。
三、證據：提出土地所有權狀、台灣苗栗地方法院檢察署八十七年度偵字第二六一一
    號不起訴處分書、本院八十八年度促字第四六三五號支付命令及本院八十八年度
    苗小字第一八二號和解筆錄各一件為證，並聲請調閱台灣苗栗地方法院檢察署八
    十七年度偵字第二六一一號偵查卷宗。
丙、本院依聲請勘驗現場，並囑託苗栗縣大湖地政事務所派員測量。
    理      由
一、原告起訴主張：被告未經原告同意，擅自在原告所有坐落苗栗縣大湖鄉○○段六
    七三地號土地上，種植如附圖所示編號Ａ、Ｂ、Ｃ、Ｄ之四株柿樹，占有原告所
    有之上開土地，又被告所種植之前揭四株柿樹尚未與原告所有之土地分離，已為
    原告所有土地之部分，而屬於原告所有，為此爰依民法第七百六十七條之法律規
    定，訴請被告將上開占有原告所有之土地及其上如附圖所示編號Ａ、Ｂ、Ｃ、Ｄ
    之四株柿樹返還與原告。而被告則以：如附圖所示之四株柿樹係種植在被告所有
    坐落大湖鄉○○段第一三二九之六０地號土地上，而非種植在原告所有坐落同上
    段六七三地號土地上等語，資為抗辯。
二、查原告主張坐落苗栗縣大湖鄉○○段六七三地號土地為其所有，其西側與財政部
    國有財產局所有之同上地段一三二九之四六三地號土地相毗鄰，而財政部國有財
    產局所有之上開一三二九之四六三地號土地西側則與被告所有之同上地段一三二
    九之六０地號土地毗鄰，被告所植如附圖所示編號Ａ、Ｂ、Ｃ、Ｄ之四株柿樹確
    占用原告所有前開土地之事實，業據其提出土地登記簿謄本及地圖謄本等件為證
    ，且經本院至現場勘驗明確，並囑託苗栗縣大湖地政事務所派員實施測量，有勘
    驗筆錄及土地複丈成果圖在卷可按，則被告前開所辯其所有之四株柿樹係栽種於
    其所有之同上地段一三二九之六０地號土地上云云，即非可採，自堪信原告此部
    分之主張為實在。
三、按不動產之出產物，尚未分離者，為該不動產之部分，民法第六十六條第二項有
    明文規定，某甲等在某乙所有地內侵權種植其出產物，當然屬某乙所有，最高法
    院著有三十一年度上字第九五二號判例意旨參照。經查，被告裁種如附圖所示之
    四株柿樹係種植於原告所有之系爭土地上，且尚未與土地分離等情，已如前述，
    揆諸前開說明，該四株柿樹已為原告所有系爭土地之出產物，而為原告所有土地
    之構成部分，當然屬原告所有（最高法院著有七十二年度台上字第一一六三號裁
    判意旨及司法院71.04.24廳民一字第０二九九號函均同此見解），則原告另主
    張被告除返還占用之土地外，併應返還種植於其上如附圖所示之四株柿樹，準據
    上述，亦非無據，應予准許。
四、綜上所述，原告依民法第七百六十七條之法律規定，訴請被告應將原告所有坐落
    苗栗縣大湖鄉○○段六七三地號土地如附圖所示編號Ａ部分面積十六平方公尺、
    編號Ｂ部分面積二０平方公尺、編號Ｃ部分面積三十五平方公尺及編號Ｄ部分面
    積三十六平方公尺之土地及其地上物返還原告，於法尚無不合，所訴應予准許。
    又兩造各陳明願供擔保以代釋明，聲請宣告假執行或免為假執行，經核均無不合
    ，爰分別酌定相當之擔保金額併准許之。
五、因本案事證已臻明確，兩造其餘主張陳述及所提之證據，經審酌與本院前揭判決
    不生影響，無一一論述之必要，附此敘明。
據上論結，原告之訴為有理由，並依民事訴訟法第四百三十六條第二項、第七十八條
、第三百九十條第二項、第三百九十二條，判決如主文。
中      華      民      國    八十九    年      八      月     十六     日
                                  臺灣苗栗地方法院苗栗簡易庭
~B法      官  高  敏  俐
右為正本係照原本作成。
如對本判決上訴，須於判決送達後廿日內向本院提出上訴狀。
~B法院書記官  陳  蕙  楠
中      華      民      國    八十九    年      八      月     十六     日


司法院資訊處製作；財團法人民間司法改革基金會備份。
